臺灣高等法院刑事判決
111年度交上易字第48號
上  訴  人  
即  被  告  李耀先


選任辯護人  張維軒律師
            王仁佑律師
上列上訴人因過失傷害案件，不服臺灣士林地方法院110年度交
易字第130號，中華民國110年12月17日第一審判決（起訴案號：
臺灣士林地方檢察署110年度偵字第9758號），提起上訴，本院
判決如下：
    主  文
原判決撤銷。
李耀先犯過失傷害罪，處拘役參拾日，如易科罰金，以新臺幣壹
仟元折算壹日。緩刑貳年。
    事  實
一、李耀先於民國109年12月2日18時22分許，駕駛車牌號碼000-
    0000號自用小客車（下稱甲車），沿新北市淡水區中正東路
    2段由淡水往三芝方向行駛，行經該路段接近淡金路之交岔
    路口時，本應注意駕駛人向右偏行駛時，應注意右（後）側
    有無來車，並保持安全距離，而依當時天候雨、夜間有照明
    、路面係濕潤無缺陷之柏油路、路況無障礙物、視距良好等
    情形，並無不能注意之情事，竟疏於注意及此，貿然向右偏
    行駛，適有沿同路段同方向行駛在李耀先之後方之徐伯熊騎
    乘車號000-0000號普通重型機車（下稱乙車），未注意車前
    狀況，見狀閃避不及而與甲車發生碰撞，致其受有左側肋骨
    多發性閉鎖性骨折、胸部挫傷、頭皮開放性傷口、頭部擦傷
    、小腿擦傷、左側肩膀擦傷、兩側手腕擦傷等傷害。李耀先
    則於肇事後向前來處理車禍之警員自首坦承肇事而接受裁判
    。
二、案經徐伯熊告訴臺灣士林地方檢察署檢察官偵查起訴。
    理  由
壹、證據能力部分：
一、按被告以外之人（包括證人、鑑定人、告訴人、被害人及共
    同被告等）於審判外之陳述雖不符刑事訴訟法第159條之1至
    之4等四條之規定，然經當事人於審判程序同意作為證據，
    法院審酌該言詞陳述或書面陳述作成時之情況，認為適當者
    ，亦得為證據；當事人、代理人或辯護人於法院調查證據時
    ，知有刑事訴訟法第159條第1項不得為證據之情形，而未於
    言詞辯論終結前聲明異議者，視為有前項之同意，同法第15
    9條之5定有明文。立法意旨在於傳聞證據未經當事人之反對
    詰問予以核實，原則上先予排除。惟若當事人已放棄反對詰
    問權，於審判程序中表明同意該等傳聞證據可作為證據；或
    於言詞辯論終結前未聲明異議，基於尊重當事人對傳聞證據
    之處分權，及證據資料愈豐富，愈有助於真實發見之理念，
    且強化言詞辯論主義，使訴訟程序得以順暢進行，上開傳聞
    證據亦均具有證據能力。查本件以下所引用之被告以外之人
    於審判外之供述證據，檢察官、被告李耀先(下稱被告)及其
    辯護人於本院準備程序及審判程序時對其證據能力均表示沒
    有意見（見本院卷第75、122頁），且迄至言詞辯論終結前
    均未聲明異議，而本院審酌上開供述證據資料製作時之情況
    ，無不當取供及證明力明顯過低之瑕疵，認以之作為證據應
    屬適當，揆諸前開規定，本院亦認為均應有證據能力。
二、另本院以下援引之其餘非供述證據資料，檢察官、被告及其
    辯護人於本院準備程序及審判程序時對其證據能力均表示沒
    有意見（見本院卷第75至77、122至126頁），且其中關於刑
    事訴訟法第164條第2項規定，證物如為文書部分，係屬證物
    範圍。該等可為證據之文書，已經依法踐行調查證據之程序
    ，即提示或告以要旨，自具有證據能力，併此敘明。　　
貳、實體部分：
一、認定犯罪事實所依憑之證據及理由：　　　　
(一)訊據被告矢口否認有何過失傷害犯行，辯稱：我在通過地下
    道女兒牆前已打右轉燈警示後車，也有踩煞車放慢速度，是
    告訴人徐伯熊(下稱告訴人)騎乘乙車突然冒出來才發生車禍
    云云。辯護人辯護意旨略以：1、被告車輛沿車道行駛，行
    進過程中已打方向燈並注意後方來車，已盡注意義務，告訴
    人騎乘機車知悉被告車輛在其前方仍加速行駛始發生本件車
    禍。2、告訴人機車大燈未開啟，且當晚下雨，告訴人衣著
    與機車均為黑色，被告駕車透過車窗後照鏡觀察後視線，縱
    有綠燈在旁，仍會因雨珠影響而有視線差，是第1次事故責
    任鑑定結果認為被告無過失云云(見本院卷第127至128頁)。
    惟查：
 1、被告於事實欄所載時、地駕駛甲車，行經於案發地點時，適
    告訴人騎乘乙車沿同路段同方向行駛在甲車後方，於2車均
    甫通過中正東路2段之機車地下道女兒牆後，發生擦撞，告
    訴人因而受有如事實欄所載之傷害等情，業據證人即告訴人
    於警詢中指述甚詳（見臺灣士林地方檢察署110年度他字第1
    362號卷【下稱他卷】第41頁），並有淡水馬偕紀念醫院109
    年12月10日之乙種診斷證明書、原審勘驗筆錄暨截圖、新北
    市政府警察局淡水分局道路交通事故現場圖、同局道路交通
    事故調查報告表㈠、㈡、現場暨車損及行車紀錄器翻拍照片共
    14張等附卷可稽（見原審卷第33、86至96-5頁，他卷第33、
    35至37、43至55頁），是此部事實，應堪認定。
 2、按汽車行駛時，駕駛人應注意車前狀況及兩車並行之間隔，
    並隨時採取必要之安全措施，道路交通安全規則第94條第3
    項前段定有明文。查被告於上揭時、地駕駛甲車，行駛於該
    路段右線，右側有一地下道，地下道周圍有女兒牆，自①甲
    車行車紀錄器拍攝之案案發現場影像(下稱鏡頭1)顯示，於
    影片時間為30.902秒時，被告打右轉燈後，車內前方擋風玻
    璃下方有閃爍綠色燈號，並發出噠噠噠之聲音，於影片時間
    31.901秒，車頭通過地下道，行車紀錄器畫面中已未見到地
    下道女兒牆影像，被告駕駛車輛向右斜行駛，於33秒許，甲
    車發出一緊急煞車聲，隨即出現碰撞聲；②依當日行駛於甲
    乙之後車之行車紀錄器畫面（下稱鏡頭2）顯示，於播放器
    顯示時間26.758秒時，乙車即跟隨在甲車後方，於29.999秒
    至30.376秒，兩車距離極近，於30.376秒時後，乙車始向畫
    面左側傾倒並向前滑行後擦地等情，有原審勘驗筆錄及截圖
    可稽（見原審卷第86至96-5頁），足見乙車係先跟隨在甲車
    後方，待甲車行駛過女兒牆後，始行駛至甲車右側，隨即與
    甲車相撞，而甲車車頭通過女兒牆直至碰撞發生至多僅2秒
    （即鏡頭1的31.901秒至33秒許），足見本件車禍係在甲車
    甫通過女兒牆後即發生；參以卷附交通事故現場照片所示，
    2車之撞擊點係在甲車右後方車門把手附近（見他1362卷第4
    7頁），顯見本件車禍發生時乙車之時速並不快，又曾與甲
    車併行約0.4秒之時間（即鏡頭2影片29.999秒至30.376秒間
    ），倘被告於偏右行駛時，有觀察右側後照鏡，應可發現乙
    車之存在；另觀諸卷附現場照片（見原審卷第18至25頁），
    事發路段右側地下道女兒牆之結尾處為ㄇ字型，通過ㄇ字後，
    道路立即變寬，若貿然向右偏行駛，與地形將形成一極狹窄
    之夾角，造成後方用路人不可遇期之障礙，則被告通過女兒
    牆欲向右偏行駛時，自應觀看右側照後鏡以確認注意後方來
    車，再緩慢向右側平穩漸近移動，使後車有足夠之閃避時間
    ，且本件案發時現場天候雨、夜間有照明、路面係濕潤無缺
    陷之柏油路、路況無障礙物、視距良好等情形，有道路交通
    事故調查報告表㈠在卷可參（見他卷第35頁），乙車又與其
    平行行駛約0.4秒之時間，堪認被告並無不能注意之情事，
    卻仍違反道路交通安全規則，未注意兩車間距而貿然右偏行
    駛無訛。是被告就本件交通事故之發生具有過失責任至明，
    此與新北市車輛行車事故鑑定覆議會鑑定覆議意見書之認被
    告駕駛甲車，右偏行駛疏忽，為肇事次因之鑑定結論同，有
    上揭意見書1份在卷可稽（見110年度偵字第9758號卷第13至
    14頁），附此敘明。另按過失傷害罪，祇以加害人（即被告
    ）有過失致被害人（即告訴人）傷害為已足，不因被害人亦
    有過失而影響於犯罪之成立，但得審酌各方過失程度，為量
    刑輕重之標準（司法院院字第631號解釋意旨參照），準此
    ，仍不得因此相抵而解免被告應負之過失責任，附此敘明。
 3、至被告及其辯護人於本院審理中固聲請勘驗卷內光碟檔案名
    稱「汽車行車紀錄器.MP4」、「路人行車紀錄器MP4 」之錄
    影檔及將本件送請「國立陽明交通大學運輸與物流管理學系
    車輛行車事故鑑定研究中心」鑑定肇事責任，待證事實為被
    告於本件車禍並無過失責任云云。惟查，本件車禍之發生因
    被告駕車因未注意兩車間距而貿然右偏行駛，為肇事次因，
    有新北市車輛行車事故鑑定覆議會鑑定覆議意見書1份附卷
    可憑，已如前述，是本件待證事實已臻明確，核無再行勘驗
    行車紀錄器光碟檔及送請鑑定肇事責任之必要，是被告及其
    辯護人上揭調查證據之聲請，為無理由，應予駁回。
 4、綜上所述，被告及其辯護人上開辯解，均不足採信。
(二)從而，本件事證明確，被告犯行堪以認定，應予依法論科。
二、論罪及刑之減輕部分：
(一)核被告所為，係犯刑法第284條前段之過失傷害罪。
(二)觀諸卷附員警製作之被告交通事故肇事人自首情形紀錄表（
    見他卷第59頁），其上明確記載：「報案人或勤指中心轉來
    資料未報明肇事人姓名，處理人員前往現場處理時，肇事人
    在場，並當場承認為肇事人員。」等語，足認被告對到場但
    尚不知肇事者為何人之員警陳明其係肇事之一方之事實，應
    認符合自首要件，審酌被告此舉確能減輕員警查緝真正行為
    人之負擔，爰依刑法第62條前段規定減輕其刑。
三、撤銷改判及量刑之理由：　　　　
(一)原審就被告上揭犯行，認事證明確，予以論罪科刑，固非無
    見。惟查，觀諸原判決所載：「…尚未賠償告訴人之損害…」
    等語(見原判決第5頁第6行)，堪認原審已將被告未與告訴人
    達成和解、彌補告訴人損害列為量刑因子之一，惟本件被告
    於本院審理中已經與告訴人達成民事調解，同意賠償告訴人
    17萬元，有臺灣士林地方法院調解筆錄暨國泰世華銀行匯出
    匯款憑條各1紙附卷可稽(見本院卷第132至136頁)，堪認被
    告犯後態度良好，是被告之量刑基礎核與原審自有不同，原
    審就此部分未及審酌，尚有未妥。本件被告提起上訴，固仍
    執原審辯解及前詞否認過失犯行，揆諸前揭說明，均不採信
    。是本件被告之上訴，為無理由。被告提起上訴，雖無理由
    ，惟原判決既有上開無可維持之瑕疵可議，自應由本院將原
    判決予以撤銷改判。
(二)爰審酌被告駕車行經上開路段未注意兩車間距而貿然右偏行
    駛，適告訴人騎乘機車行駛其後方，亦疏未注意車前狀況，
    見狀閃避不及而與被告車輛發生碰撞，致告訴人受有傷害之
    過失程度，犯後雖否認犯行，惟於本院審理中已經與告訴人
    達成民事調解，同意賠償告訴人17萬元，暨被告於本院審理
    中自述之高中畢業之教育程度、已婚育有2子，均已成年，
    目前無業之生活家庭經濟狀況（見本院卷第127頁）等一切
    情狀，量處如主文第2項所示之刑，並諭知易科罰金之折算
    標準，以示懲儆。
四、緩刑宣告：
　　被告前於75年間因偽造文書案件，經臺灣臺北地方法院判處
    有期徒刑5月，如易科罰金以900元折算1日確定，於75年3月
    28日經易科罰金執行完畢，於有期徒刑執行完畢後5年內未
    曾因故意犯罪受有期徒刑以上刑之宣告，有本院被告前案紀
    錄表1份在卷可按（見本院卷第29至30頁），其因上開行為
    致罹刑典，已於本院審理中與告訴人達成和解，並賠償告訴
    人所受損害，有臺灣士林地方法院調解筆錄暨國泰世華銀行
    匯出匯款憑條各1紙附卷可稽(見本院卷第132至136頁)，已
    如前述，足徵其犯後確有悔意，應認被告經本案偵、審程序
    及科刑教訓，當知警惕，上開所宣告之刑以暫不執行為適當
    ，爰依刑法第74條第1項第2款規定，宣告緩刑2年，以啟自
    新。
據上論斷，應依刑事訴訟法第369條第1項前段、第364條、第299
條第1項前段，刑法第284條前段、第62條前段、第41條第1項前
段、第74條第1項第2款，刑法施行法第1條之1第1項，判決如主
文。　　
本案經檢察官楊冀華提起公訴，檢察官張秋雲到庭執行職務。
中　　華　　民　　國　　111 　年　　5 　　月　　10　　日
                  刑事第一庭  審判長法　官　周煙平　　　　　　　　　　　　法　官　連育群　　　　　　　　　　　　法　官　吳炳桂   
以上正本證明與原本無異。
不得上訴。
                                    書記官  鄭舒方 
中　　華　　民　　國　　111 　年　　5 　　月　　11　　日
附錄：本案論罪科刑法條全文　　　　　　　　　　　　　　　
刑法第284條：
因過失傷害人者，處1年以下有期徒刑、拘役或10萬元以下罰金
；致重傷者，處3年以下有期徒刑、拘役或30萬元以下罰金。